【裁判字號】    98,上易,1427
【裁判日期】    981224
【裁判案由】    故買贓物
【裁判全文】
臺灣高等法院臺中分院刑事判決        98年度上易字第1427號
上  訴  人
即  被  告  己○
                    （上址為臺中市北屯區戶政事務所)
上列上訴人即被告因故買贓物案件，不服臺灣臺中地方法院98年
度易字第1627號中華民國98年6月25日第一審判決（起訴案號：
臺灣臺中地方法院檢察署98年度偵字第7414號），提起上訴，本
院判決如下：
    主    文
上訴駁回。
    犯罪事實
一、己○於民國89年間，曾犯施用第一級毒品罪，經臺灣臺中地
    方法院91年度訴字第1255號案判處有期徒刑8月確定，並於
    92年12月19日執行完畢。猶不知悔改，復於96年11月中旬以
    後某日，在臺中市○○路之某跳蚤市場，明知某不詳年籍姓
    名年約30餘歲之成年男子（並無店鋪或設立攤位）所出售不
    成對之KD耳墬2只、心型鑽石墜子1只（耳墜市價各約新臺幣
    〈下同〉2萬5000元及8000元，心型鑽石墜子市價約5萬元，
    這些物品均係甲○○於96年11月中旬某日所失竊），係來路
    不明之贓物，竟以1萬5000元與市價顯不相當之價格，向該
    男子購得該三樣物品。購得後，於96年12月2日，將全部贓
    物持至不知情之周復興在臺中市○區○○路2段24巷15號所
    經營之「中臺當舖」典當，共得款1萬1000元，並於翌日隨
    即全部贖回，於96年12月7日，再將KD耳墜2只持至「中臺當
    舖」典當，得款4000元，於97年2月20日，另將心型鑽石墜
    子1只持至不知情之戊○○在臺中縣潭子鄉○○村○○街71
    號所經營之「維娜斯名牌珠寶店」變賣，得款2萬元。嗣因
    戊○○將上開心型鑽石墜子放在雅虎奇摩網路上拍賣，經受
    甲○○委託製作該心型鑽石墜子之丙○○發現後，告知甲○○報警，始循線查獲己○。
二、案經臺灣高等法院臺中分院檢察署發交臺灣臺中地方法院檢
    察署檢察官偵查起訴。
    理    由
壹、證據能力部分：
一、按被告以外之人於審判外之陳述，雖不符刑事訴訟法第159
    條之1至之4等四條之規定，而經當事人於審判程序同意作為
    證據，法院審酌該言詞陳述或書面陳述作成時之情況，認為
    適當者，亦得為證據，當事人、代理人或辯護人於法院調查
    證據時，知有刑事訴訟法第159條第1項不得為證據之情形，
    而未於言詞辯論終結前聲明異議者，視為有前項之同意。同
    法第159條之5定有明文。本案賴俊丞、甲○○、戊○○、丙○○於警詢時之陳述，其性質屬於證人於審判外之陳述，而
    為傳聞證據，且查無符合刑事訴訟法第159條之1至之4等四
    條之情形，原雖無證據能力，然上開供述證據內容，業經本
    院審理時予以提示並告以要旨，且經檢察官及被告表示意見
    ，當事人已知上述供述證據乃傳聞證據，卻均未表示無證據
    能力，本院審酌上開供述證據作成時，並無人情施壓或干擾
    ，亦無不當取供之情形，認為以之作為本案之證據亦屬適當
    ，而有證據能力。
二、除法律另有規定外，實施刑事訴訟程序之公務員因違背法定
    程序取得之證據，其有無證據能力之認定，應審酌人權保障
    及公共利益之均衡維護，刑事訴訟法第158條之4定有明文。
    本案所引用之非供述證據，並無證據證明係實施刑事訴訟程
    序之公務員違背法定程序所取得，且檢察官及被告均未表示
    無證據能力，自應認均具有證據能力。
貳、認定犯罪事實之證據及理由：
一、訊據被告己○，其固坦承於前揭時地，以1萬5000元之代價
    ，向某不知姓名年籍之男子購得該三樣物品，並於前開時間
    持至「中臺當鋪」典當、持至「維娜斯名牌珠寶店」變賣，
    而獲得上開款項之事實，惟堅詞否認有何故買贓物之行為，
    辯稱：被害人甲○○之夫賴俊丞最初報案時只有說他們96年
    12月14日被竊，並沒有說96年11月中旬也有被竊，故伊懷疑
    根本沒有發生96年11月中旬某日這件竊案，又該KD耳墜2只
    並不成對，若果係被害人所失竊之物，被害人理應提出各一
    邊耳墜，以為證明，且該心型鑽石墜子並沒有任何標記、暗
    號，也沒有標出主鑽是幾分重，伊不知道如何證明係被害人
    所失竊之物。另「維娜斯名牌珠寶店」以2萬元向伊買入心
    型鑽石墜子後，在網路上以2萬8000元賣出，光這一件物品
    就賺得8000元，也沒事，何以伊買賣這三件物品共賺9000
    元，就是急於銷贓，價差與成本顯失比例云云。
二、經查，被害人甲○○之夫賴俊丞於最初時間即96年12月14日
    報案時，雖僅提到伊於96年12月14日13時30分出門，於18時
    30分回家發現家中遭竊（參本院卷第71頁筆錄），惟其妻即
    被害人甲○○於97年3月28日在警詢中陳稱：「警方起獲的K
    D耳墜2只，是我於96年11月中旬，在住宅所遭竊之物，其中
    一只白金四方碎鑽活動型耳環，是我於二年前在臺中市新光
    三越百貨以2萬5000元購得，另一紙白金三長條碎鑽是我於
    三年前在臺中市○○路家樂福賣場以8000元購得，這一次沒
    有報案」（參警卷第22頁筆錄），於97年10月16日在原審法
    院97年度易字第3667號案中具結證稱：「（問：你們第一次
    失竊是在96年11月中，那次為何沒有報案？）那次失竊的東
    西都是我的東西，我想說那些東西也追不回來了，第一次出
    門大約30分鐘而已，所以應該是很匆忙的只拿了比較少的東
    西，我認為追不回來才沒有報案，第二次因為偷走比較多的
    東西，所以我才報案」、「（問：11月中旬總共失竊了何東
    西？）有十字架的項鍊、墜子，包括剛才所述耳環有三付，
    另外耳環還有掉了一個，項鍊兩條、心型鑽墜一個，其他我
    不太記得」、「（問：為何剛才提到說在11月中旬包含十字
    架的項鍊還有網路上找到的鑽石墜子，妳先生都說在96年12
    月14日失竊的？）我失竊的東西確定是在11月中旬，我先生
    並不知道我第一次被偷了什麼東西，我先生在警詢筆錄中所
    說的是因為我找到了相關資料提供給警方，裡面有一些是已
    經在11月中旬失竊的，這些東西是我的，所以我清楚是何時
    失竊的」（參該卷第21頁筆錄）。足徵被害人甲○○夫妻第
    一次遭竊時，係因認為損失不多，找回機會不大，所以才未
    報案，至96年12月14日再次被竊時，因失竊物較多，且為第
    二次被竊，乃於發現後立即報案。而被害人夫妻此種想法及
    作法，與常情並不違背，尚非不可採信。
三、次查，證人甲○○於98年11月12日在本院審理中雖然具結證
    稱：「（問：那二個單的耳環，妳那邊應該有另外二個單的
    耳環，可否提出？）我是有一對耳環失竊沒錯，我另外一個
    單的耳環我是自己遺失，所以，我只剩下一個單的耳環，我
    不知道當舖那邊為何只有都是單的耳環」（參本院卷第47頁
    筆錄），顯見被害人甲○○係失竊一對甲耳環及一只乙耳環
    ，另一只乙耳環係於竊案發生前就已遺失，而本件只找回失
    竊之甲耳環一只、乙耳環一只，亦即被害人無法提出另外二
    個單的耳環。惟(一)證人甲○○就乙耳環原已遺失一只部分，
    核與其在原審法院97年度易字第3667號案中前揭「另外耳環
    還有掉了一個」之證詞相符。(二)證人即承辦被害人甲○○失
    竊案之警員丁○○於98年12月10日在本院具結證稱：「（問
    ：是丙○○尚未看到疑似贓物的鑽石墜子之前，有提到說這
    鑽石墜子有什麼特徵嗎？）對，在尚未看到東西之前就有說
    的」、「（問：是尚未看到鑽石墜子號碼之前，有明確提到
    英文字母、阿拉伯數字？）他沒有看到之前，就有說到這英
    文字母阿拉伯數字編碼，他有說，由他製作的東西，上面一
    定會有英文字母阿拉伯數字編碼，但他不記得上面阿拉伯數
    字是多少」、「當初是由戊○○在約定的地點面交，從出賣
    人戊○○有取出被告己○典當的資料，我們有調閱相關資料
    ，得知中臺當舖那邊，被告也有典當，所以在中臺當舖那邊
    ，也有請甲○○去指認過，因為甲○○有失竊二次，她有失
    竊許多金飾，她有指認說這些金飾是她遭竊的」、「（問：
    去中臺當舖，被害人甲○○指認失竊金飾部分，甲○○如何
    確認金飾是她的？）她當初口頭上是這樣告訴我們的，她有
    失竊一批金飾，所以，我們有帶她去中臺當舖指認，當時我
    們有指中臺當舖玻璃櫥櫃內的金飾，是那一樣的金飾是被害
    人甲○○她所失竊的，這櫥櫃內有擺放很多的金錶、鑽石墜
    子等金飾，甲○○有明確指出她失竊的金飾東西，我們就向
    店家索取被指出的金飾的典當者資料，結果是己○去典當的
    」（參本院卷第77-78頁背面筆錄）。(四)證人丙○○於98年
    11月12日在本院審理中具結證稱：「（問：你在網路上，你
    有無看到鑽石墜子的英文字母及阿拉伯數字？）沒有看到」
    、「（問：你如何確認這鑽石墜子是甲○○所有的？）因為
    我是看到鑽石墜子的外型，就可以確定，不會錯」、「（問
    ：那菱形框，尚未加入裸鑽之前，該框有無任何字母或數字
    ？）有」、「（問：英文字母及阿拉伯數字是你買入時，就
    有了？）是」、「（問：你警察局有提到說，鑽石墜子上有
    ZZYD0‧194CP，這些英文字母及阿拉伯數字，這框原來就有
    的或是你刻上去的？）原來就有的」（參本院卷第48-49頁
    筆錄）。(五)本院當庭勘驗該心型鑽石墜子結果：其菱形框很
    細，上面確有一組刻字，如果不仔細找，還不容易發現，且
    必須用放大鏡才能看清楚刻字內容，本院會同證人戊○○及
    被告用放大鏡檢視該組刻字內容為ZZYD0‧194CP（參本院卷
    第80頁筆錄）。綜上本院認：(甲)本件心型鑽石墜子一只及KD
    耳墜2只，既是被告同時向同一人所購買，即非常有可能是
    出自同一來源，(乙)心型鑽石墜子既是丙○○所製作，則其認
    出該墜子，自合情理，且該墜子的菱形框上有刻字之事，並
    不容易發現，被告亦自稱：「我當初出賣時，應該沒有這些
    英文字母及阿拉伯數字」、證人戊○○也證稱：「我之前沒
    有看過這些編號」等語（本院卷第79頁筆錄），亦即渠二人
    經手該墜子時，也都未發現該組刻字，是以若非確為丙○○
    所製作，其應該不可能於看到墜子之前，即向承辦警員表示
    框上面有刻字，(丙)該KD耳墜2只若非被害人甲○○所有，其
    應不可能在一櫥櫃的金飾中，只挑出該二樣，且該二樣又剛
    好與心型鑽石墜子，同為被告所持有而分別點當與販賣，(丁)
    被害人甲○○早在另原審法院97年度易字第3667號案中即已
    證稱「另外耳環還有掉了一個」等語，是其應非在本院令其
    提出另一只乙耳環時，方杜撰另只乙耳環原已遺失等詞，(戊)
    被害人甲○○謂其被竊甲耳環一對，但只找回經被告典當之
    該只，無法提出另只甲耳環比對，亦無違常情之處。是以本
    件心型鑽石墜子1只及KD耳墜2只，應係被害人甲○○所失竊
    之物無誤。
四、又查，被告於97年4月16日在警詢中供稱：「該名販售心型
    鑽石墜子1只及KD耳墜2只之男子，並沒有在跳蚤市場設攤，
    當天是我見到該男子在該跳蚤市場兜售，我才會向他買」（
    參警卷第9頁筆錄），於98年9月21日在本院準備程序中供稱
    ：「（問：你在購買本件物品之前，是否有買過鑽石之類等
    物？）有，是在當舖買過」、「（問：你當時買這些鑽石等
    物，是要做什麼？）買來可以保值，我原先是要買那條項鍊
    ，但是對方要連同耳環一起買才要賣」、「（問：你有無辦
    法交代出上手？）沒有辦法，我是在跳蚤市場買的，我沒有
    辦法，他不是固定的攤販」、「（問：對方既然不是固定的
    攤販，你為何確定買的是真品？）我有用測量鑽石的儀器來
    測，是測碳的含量，我當時也有帶放大鏡，而測量儀器是我
    向當時對面的固定攤位的老K借的」等語（參本院卷第24-25
    頁筆錄）。足見被告是在跳蚤市場向一位未設攤只是臨時在
    現場兜售之男子購買前開耳環及鑽石墜子等物，致無法提供
    上手供查，且被告之前曾在當鋪買過鑽石，對鑽石並不外行
    ，於購買本件贓物時，並現場以儀器確認為真品才出手購買
    。茲鑽石在市場上有一定之行情，也有合法可變賣之處，如
    被告將之拿到當鋪或珠寶店變現即是，而該三樣鑽石等物，
    其原價即計約8萬元，光心型鑽石墜子乙項，「維娜斯名牌
    珠寶店」負責人戊○○願意以2萬元向被告購買，即代表以
    一專業者判斷，該只墜子之價值當不只2萬元。故以被告對
    鑽石之瞭解及購買時之仔細探究真假，其自當瞭解該三樣贓
    物共賣1萬5000元，應與市價顯不相當，且該兜售之人若有
    合法來源，應會以合法管道出售，而無在跳蚤市場隨意低價
    販售之理，況兩只耳環各為單一，並不成對，也甚可疑諸情
    。今被告無法提出上手供查，其來源已令人質疑，其所交代
    之購買情節及價金，復令人無法相信其並不知道來源有問題
    。是以本院認為被告於購買當時，應該有贓物之認識。至被
    告陳稱「維娜斯名牌珠寶店」，在網路上以2萬8000元賣出
    該心型鑽石墜子部分，卷內並查無此資料，且該墜子目前尚
    在該店負責人戊○○保管中，此有贓物認領保管單在卷可佐
    （參警卷第65頁），並經戊○○於98年12月10日持至本院勘
    驗，是以被告此部分所言，尚非真實。
五、綜上，本院認被告所辯僅係卸責之詞，不足採信。此外，本
    件並經被害人甲○○、證人賴俊丞、戊○○、丙○○於警詢
    及證人周復興於原審審理中陳述明確，復有「中臺當鋪」存
    根、收當物品登記簿、「維娜斯名牌珠寶店」金飾買入登記
    簿、網路拍賣資料、收當物品資料列印報表各1份、贓物認
    領保管單2紙、贓物照片8張等在卷可稽。本件事證明確，被
    告犯行應堪認定。核被告所為，係犯刑法第349條第2項之故
    買贓物罪。又被告於89年間，曾犯施用第一級毒品罪，經臺
    灣臺中地方法院91年度訴字第1255號案判處有期徒刑8月確
    定，並於92年12月19日執行完畢，此有臺灣高等法院被告前
    案紀錄表在卷可證，其受有期徒刑執行完畢後，五年以內故
    意再犯本件有期徒刑以上之罪，為累犯，依刑法第47條第1
    項規定，應加重其刑。原審因而適用前揭規定，據以論罪科
    刑，認事用法並無不當，量刑亦屬妥適。被告猶執前揭辯詞
    提起上訴，否認犯罪，為無理由，應予駁回。
據上論斷，應依刑事訴訟法第368條，判決如主文。
本案經檢察官乙○○到庭執行職務。
中    華    民    國    98    年    12    月    24    日
            刑事第七庭    審判長法  官  林  榮  龍
                                法  官  張  惠  立
                                法  官  李  秋  娟
以上正本證明與原本無異。
不得上訴。
                                書記官  詹  錫  朋
中    華    民    國    98    年    12    月    24    日


司法院資訊處製作；財團法人民間司法改革基金會備份。
